【裁判字號】    99,交聲,3066
【裁判日期】    991015
【裁判案由】    聲明異議
【裁判全文】
臺灣臺中地方法院交通事件裁定        99年度交聲字第3066號
原處分機關  交通部公路總局臺中區監理所
異  議  人
即受處分人  甲○○
上列受處分人因違反道路交通管理處罰條例案件，對於交通部公
路總局臺中區監理所九十九年七月六日所為之處分（中監違字第
裁六０─Ｚ七Ｂ０一二六六九號裁決書），聲明異議，本院裁定
如下：
    主  文
異議駁回。
    理  由
一、原處分意旨略以：異議人即受處分人甲○○於民國九十九年
    五月十六日十一時三十三分許，駕駛車牌號碼：五六五八－
    ＸＱ號自用小客車，在國道三號南下一百八十六公里處，因
    「行速一二九公里，限速一一０公里，超速十九公里（測距
    一二０公尺，雷射槍機號二二七四）」違規，經內政部警政
    署國道公路警察局第七警察隊快官分隊依道路交通管理處罰
    條例第三十三條第一項當場舉發。異議人於期限到案申訴且
    原舉發單位函復後仍不服，本所遂於九十九年七月六日以中
    監違字第裁六０─Ｚ七Ｂ０一二六六九號裁決書處罰鍰新臺
    幣（下同）三千三百元，並記違規點數一點等語。
二、異議意旨略以：測速槍未顯示車號及照片，伊不服警察任意
    將其攔下，謂伊超速，應係前面車輛超速，伊行駛在後等語
    。
三、按行車速度，依速限標誌或標線之規定，道路交通安全規則
    第九十三條定有明文。復按汽車行駛高速公路及快速公路，
    應依速限標誌指示，高速公路及快速公路交通管制規則第五
    條亦有規定。再按汽車行駛於高速公路、快速公路或設站管
    制之道路，不遵使用限制、禁止、行車管制及管理事項之管
    制規則而行車速度超過規定之最高速限或低於規定之最低速
    限者，處汽車駕駛人三千元以上六千元以下罰鍰，道路交通
    管理處罰條例第三十三條第一項第一款規定甚明。又依同法
    第六十三條第一項第一款規定，汽車駕駛人違反道路交通管
    理處罰條例第三十三條第一項之規定者，應記違規點數一點
    。
四、經查：
（一）異議人駕駛之上開自用小客車於上揭時地因有「行速一二
      九公里，限速一一０公里，超速十九公里（測距一二０公
      尺，雷射槍機號二二七四）」之違規行為，經內政部警政
      署國路公路警察局第七警察隊快官分隊執勤員警依法製單
      ，受處分人於期限到案申訴且原舉發單位函復後仍不服，
      嗣移送原處分機關處理，原處分機關經調查後仍認定異議
      人有前開違規行為，而於九十九年七月六日開立本件裁決
      書對異議人裁處罰鍰三千三百元及記違規點數一點之事實
      ，為異議人及原處分機關所不爭執，並有本件舉發通知單
      、裁決書各一份在卷可參，是此部分之事實，自堪認定。
（二）目前我國警察取締超速駕駛之科學儀器可區分為二類，一
      為定點設置之固定式測速照相設備（包含有雷達、雷射與
      感應線圈等）（然感應線圈因尚未有國家檢驗標準，目前
      已暫停使用），一為手持或車裝流動測速儀器（發射兩條
      雷射光束計算目標車輛之進、出場時間）。後者又可分為
      二種，一為定置路旁附有照相機之固定雷射測速儀器，另
      一種為警員手持雷射測速槍，此或附照相功能或未具照相
      功能，確認超速後當場攔停舉發或逕行舉發。再按度量衡
      法第五條規定：「為確保交易安全、維護大眾安全健康及
      環境保護，主管機關得就供交易、證明、公務檢測、環境
      保護、公共安全、醫療衛生有關之度量衡器，指定為法定
      度量器」，故於度量衡器檢定檢查辦法第三條第一項第七
      款即規定公務檢測用雷達測速儀及公務檢測用雷射測速儀
      （光達式）為應經檢定之法定度量衡器。同辦法第十八條
      亦規定檢定合格在使用中之度量衡器，應接受檢定機關（
      構）之定期或不定期檢查。是經列為法定度量器之測速設
      備裝置，並衡諸上開法令之意旨，與大眾有關之公務檢測
      儀器，理應經由國家專責機關檢定合格後加以使用，並定
      期檢測，方能昭得公信。次查，本件用以測速之雷射測速
      儀，業經經濟部標準檢驗局於九十八年九月十五日檢定合
      格，有效日期為九十九年九月三十日，此有該局九十九年
      九月二十二日雷射測速儀檢定合格證書在卷可憑，是該測
      速儀之精準度毋庸置疑。
（三）雷射測速儀一次僅能瞄準一個測速目標，偵測時間僅需約
      ０．三秒，而其鎖定車輛後不需校正即可連續紀錄違規超
      速車輛，其鎖定車輛之有效距離更高達約一百多公尺之範
      圍，若操作之警員測量錯誤，如未取得目標、目標超出測
      量範圍或太近、資料不足、儀器視線被阻擋或目標移出範
      圍、沒有穩定的瞄準目標、因瞄準不良或失去目標等，該
      雷射測速槍之螢幕會分別顯示錯誤之訊息如Ｅ０１、Ｅ０
      ２、Ｅ０３之字樣，根本不會出現「所偵測到的速度」、
      「所偵測到目標物的距離」等資訊，凡此均為本院承辦交
      通案件之職務上所知事項。
（四）受處分人雖以上開情詞置辯，惟據內政部警政署國道公路
      警察局第七警察隊九十九年五月十六日公警七交字第０九
      九０七七０九三六號函：「二、查高速、快速公路交通管
      制規則第五條：『汽車行駛高速、快速公路應依速限標誌
      指示。．．．』訂有明文，本案查據值勤員警稱：渠等於
      國道三號一八六公里南向處執行違規取締，當時以雷射槍
      測速器（器號：ＬＰ０二二七四已於九十八年九月十五日
      送檢定，經經濟部標準檢驗局檢驗合格在案）測得案內車
      輛行速一二九公里，測距一二０公尺鎖定該車輛，渠等確
      認該車超速無誤，始開始警示閃光燈並以指揮棒攔停，經
      會同駕駛人檢視測速器液晶顯示器所顯示之數據所顯示之
      數據，並告知違規事實，方與至單舉發，並無不當。三、
      另查雷射槍測速器係值勤人員經由測速器之瞄準鏡對準目
      標（單一車輛）扣發射扳機即可精確測出所瞄準目標之速
      度，準確度無疑，行速數據並顯示於抬頭液晶顯示器內，
      雖未具照相及顯示車號、時間、日期、之功能，但係對準
      單一目標測速且現場攔檢，駕駛人即可當場檢視測速數據
      （並無照片及其他為佐證），準確性應無疑慮，違規屬實
      請依規定辦理。」有該函附卷可稽。可見雷射槍測速器之
      使用方式係逐車鎖定測速，以雷射光束瞄準測速之特性，
      應無發生錯認之情形，故該雷射槍測速器之準確性及正確
      性當值信賴，依該測速器所顯示之受處分人超速違規事實
      ，堪以認定。受處分人所辯係因前車超速始遭攔停云云，
      即非可採。
（五）依道路交通管理處罰條例科處行政罰事件，依據公法爭議
      之舉證責任分配法則，固應先由行政機關就其業已履踐相
      關正當法律程序，以及人民應受處罰之客觀違反法令行為
      ，負證明之責，受處罰人就行政機關已為相當證明之前開
      事項，若主張欠缺主觀歸責條件或為其他抗辯，亦須就其
      所辯提出反證；另鑑於交通違規事實往往驟然而現、稍縱
      即逝，若硬性要求舉發警員不分違規情節，一律必須預留
      證據，俾便事後提出供法院審酌，除有現實技術可行性之
      困難外，勢將大幅提高交通管理之行政成本，並嚴重削弱
      道路交通管理之行政效能，此絕非立法者制定道路交通管
      理法規之本意（參臺灣高等法院九十四年度交抗字第三四
      四號、九十三年度交抗字第八七三號裁定）。茲受處分人
      未就執勤警員之舉發有誤提出相關積極證據以供調查，本
      院復查無證據足資證明執勤警員有捏造事實違法取締之情
      事，依前揭說明，縱因該測速儀器不具照相功能而無採證
      照片，亦不影響受處分人超速行駛違規行為之判斷，受處
      分人徒以警員未能提供違規採證照片，否認違規，並無所
      據。
（六）綜上所述，堪認本件異議人之交通違規事實相關事證已臻
      明確，原處分機關依道路交通管理處罰條例第三十三條第
      一項第一款及第六十三條第一項第一款規定，對上開車輛
      駕駛人即異議人裁處罰鍰三千三百元，並記違規點數一點
      ，核無違誤。是以本件異議人之聲明異議為無理由，應予
      駁回。
五、據上論斷，應依道路交通管理處罰條例第八十七條第二項、
    道路交通案件處理辦法第十九條，裁定如主文。
中    華    民    國    99    年    10    月    15    日
                      交通法庭  法  官  郭書豪
以上正本證明與原本無異。
如不服本裁定，應於收受送達後5日內向本院提出抗告狀。（應
附繕本）
                                書記官  陳美虹
中    華    民    國    99    年    10    月    15    日

司法院資訊處製作；財團法人民間司法改革基金會備份。
